【裁判字號】    91,交易,97
【裁判日期】    920527
【裁判案由】    過失致死
【裁判全文】
臺灣花蓮地方法院刑事判決                          九十一年度交易字第九七號
    公  訴  人  臺灣花蓮地方法院檢察署檢察官
    被      告  甲○○
    選任辯護人  簡燦賢律師
右列被告因過失致死案件，經檢察官提起公訴（九十一年度偵字第一九五三號），本
院判決如左：
    主  文
甲○○因過失致人於死，處有期徒刑參月，如易科罰金，以參佰元折算壹日。
    事  實
一、甲○○於民國九十一年二月十七日上午八時三十分許，駕駛車號ＪＢ─○九三二
    號自用小客車，沿花蓮縣台九線由南往北方向行駛，行經該路二三一公里以南六
    ○○公尺處，本應注意車前狀況，隨時採取必要之安全措施，而依當時天候晴，
    日間自然光，路面乾燥無缺陷，並無不能注意之情事，竟疏未注意，適李朝義騎
    乘車號ＲＡＯ─五四七號機車由中華路二段九十巷由東往西方向行駛，致甲○○
    所駕駛之前揭自用小客車車頭與李朝義騎乘之上開機車左側車身發生碰撞，李朝
    義因而人車倒地受有左掌骨骨折、兩側眼眶及左耳後出血、頭皮及臉挫傷等傷害
    ，甲○○於肇事後主動報警，並於偵查機關不知犯人為誰前，向據報前來現場處
    理車禍事件之警員丙○○自首，坦承肇事並接受裁判。李朝義則經送往財團法人
    佛教慈濟綜合醫院 (下簡稱慈濟醫院) 處理外傷後回家，於隔日即十八日，再經
    慈濟醫院醫生診斷發現有腦實質挫傷、硬腦膜下和蜘蛛膜下腔出血而住院，於同
    年月二十六日因腦出血而呈重度昏迷和植物人狀態。嗣李朝義因住院中不斷感染
    ，雖經治療仍因多重器官衰竭而延至九十一年五月二日凌晨二時二十三分許不治
    死亡。
二、案經被害人李朝義之配偶乙○○訴請花蓮縣警察局吉安分局報請臺灣花蓮地方法
    院檢察署檢察官相驗後自動檢舉偵查起訴。
    理  由
一、訊據被告甲○○固坦承有於上開地點，駕駛上開車輛，與被害人李朝義騎乘之上
    開機車發生碰撞之事實，惟矢口否認有何過失致死之犯行，辯稱：因到路口時，
    燈號變為黃燈，伊右前方視線遭一台小貨車擋住，該小貨車突然煞車，被害人自
    前方衝出，伊因此反應不及而撞上被害人，伊並沒有過失，而被害人於機車倒地
    後，神智仍相當清醒，其嗣後因腦中風死亡與伊之行為沒有因果關係等語。經查
  ，被告與被害人於上開時地發生車禍等情，為被告所供承，復有證人即到場處理
    之警員丙○○證述屬實，並有道路交通事故調查報告表暨事故現場圖及照片六張
    在卷可稽。而被害人因車禍受有左掌骨骨折、兩側眼眶及左耳後出血、頭皮及臉
    挫傷等傷害，經送往慈濟醫院處理外傷後回家，於隔日即十八日，再經慈濟醫院
    醫生診斷發現有腦實質挫傷、硬腦膜下和蜘蛛膜下腔出血而住院，於同年月二十
    六日因腦出血而呈重度昏迷和植物人狀態。嗣李朝義因住院中不斷感染，雖經治
    療仍因多重器官衰竭而延至九十一年五月二日凌晨二時二十三分許不治死亡之事
    實，有慈濟醫院診斷證明書二紙及被害人在慈濟醫院全部之病歷表影本一份在卷
    可按，並經臺灣地方法院檢察署檢察官督同檢驗員到場相驗屬實，有相驗筆錄、
    驗斷書、相驗屍體證明書等在卷足憑。
二、按汽車行駛時，駕駛人應注意車前狀況，隨時採取必要之安全措施，道路交通安
    全規則第九十四條第三項定有明文。經查，案發當時天候晴，日間自然光，路面
    乾燥無缺陷等情，有前開道路交通事故調查報告表可按，是案發當時並無不能注
    意之情事。被告雖辯稱當時有一輛小貨車擋住其右前方視線，然其並無法提供該
    車之車號以供調查；況縱然確有一輛小貨車存在，並擋住被告右前方之視線，然
    據被告所述，其開車至路口時，燈號正由綠燈轉為黃燈，則燈號已在轉換，其右
    前方視線又遭阻擋，衡情更應特別注意車前狀況，竟疏未注意，致與被害人所騎
    乘之機車發生碰撞，被告之駕車行為顯有過失。又被害人屍體經法務部法醫研究
    所解剖鑑定結果，亦認被害人因高血壓性腦實質出血併發敗血性休克而多重器官
    衰竭死亡，雖然被害人原有高血壓，但與車禍仍有間接關係存在等語，有九一法
    醫所鑑字第○六六○號法務部法醫研究所鑑定書可稽，經本院復函詢法務部法醫
    研究所如何判斷被害人之死亡與車禍有間接關係，該所於九十二年三月十四日以
    法醫理字第○九二○○○○六六一號函答覆以：被害人在九十一年二月十八日發
    生車禍，雖在慈濟醫院處理後回家，但隔天則再以疑腦中風住院；而被害人最後
    因高血壓併發敗血性休克死亡，所以「車禍」是一「誘發加重高血壓」的外在壓
    力因子，故推定其與車禍雖非直接關連，但卻難脫有加重高血壓的間接關聯性等
    語。慈濟醫院雖認被害人於九十一年二月二十六日之出血性腦中風與同年月十八
    日之頭部外傷應無直接相關，然亦無法評斷二者間是否有間接關係，此有該院九
    十一年十一月六日 (九一) 慈醫文字第○○二二六六號函所附病情說明書及九十
    二年二月十二日 (九二) 慈醫文字第○○○二六九號函所附病情說明書各一份在
    卷可參，故仍應以法務部法醫研究所之鑑定結果，認被害人之死亡與車禍有間接
    關係。是綜上所述，被告之過失行為與被害人之死亡間，有相當因果關係，本件
    事證明確，被告犯嫌堪以認定。
三、核被告所為，係犯刑法第二百七十六條第一項過失致死罪。被告於肇事後主動報
    警，並於偵查機關不知犯人為誰前，向據報前來現場處理車禍事件之警員丙○○
    自首，坦承肇事並接受裁判等情，業據證人即警員丙○○到庭證述屬實，應依刑
    法第六十二條之規定，減輕其刑。審酌被告犯罪之手段、造成之危害，尚未與告
    訴人達成和解及犯罪後之態度等一切情狀，量處如主文所示之刑，並諭知易科罰
    金之折算標準。
據上論結，應依刑事訴訟法第二百九十九條第一項前段，刑法第二百七十六條第一項
、第六十二條、第四十一條第一項前段，罰金罰鍰提高標準條例第一條前段、第二條
，判決如主文。
本案經檢察官李子春到庭執行職務。
中      華      民      國    九十二    年     五     月     二十七     日
                              臺灣花蓮地方法院刑事庭
                              審判長法官  黃  麗  生
                                    法官  陳  世  博
                                    法官  蘇  姵  文
右正本證明與原本無異。
如對本判決不服，應於送達後十日內，向本院提出上訴狀。（應抄附繕本）告訴人或
被害人如對於本判決不服者，應具備理由請求檢察官上訴，其上訴期間之計算係以檢
察官收受判決正本之日期為準。
                                    法院書記官
中      華      民      國    九十二    年     五     月     二十七     日
附錄本判決論罪之法律條文：
刑法第二百七十六條第一項：
因過失致人於死者，處二年以下有期徒刑、拘役或二千元以下罰金。


司法院資訊處製作；財團法人民間司法改革基金會備份。
